【裁判字號】    90,上易,1763
【裁判日期】    901113
【裁判案由】    傷害
【裁判全文】
臺灣高等法院高雄分院刑事判決    九十年度上易字第一七六三號
    上  訴  人  台灣高雄地方法院檢察署檢察官
    上  訴  人
    即  被  告  乙○○
    選任辯護人  單文程
右上訴人因被告傷害案件，不服台灣高雄地方法院九十年度易字第一三二四號中華民
國九十年八月二十八日第一審判決（起訴案號：台灣高雄地方法院檢察署九十年度偵
字第四九一二號），提起上訴，本院判決如左：
    主  文
上訴駁回。
    事  實
一、乙○○平時與其鄰居甲○○○相處不睦，民國九十年一月二十八日日上午六時五
    分許，因發現甲○○○正在破壞其停放於高雄縣鳳山市○○路○段三七七巷環保
    公園旁車號ＶＣ─七三○○號客貨兩用車之雨刷，竟基於傷害之犯意，徒手捉住
    甲○○○之雙手在其胸前交叉，並將甲○○○壓制在地上，至同日上午六時二十
    、三十分許，甲○○○之女到場，始將甲○○○放開，造成甲○○○雙手瘀血、
    左肩鎖骨脫位及胸骨壓挫傷等傷害。
二、案經告訴人甲○○○訴由高雄縣警察局鳳山分局報告台灣高雄地方法院檢察署檢
    察官偵查起訴
    理  由
一、訊據上訴人即被告乙○○固坦承有於右揭時、地將告訴人甲○○○壓制在地上，
    惟矢口否認有何傷害犯行，辯稱：我當場發現告訴人正在折我車子的雨刷，告訴
    人想逃跑，所以我抓住告訴人的手，告訴人掙扎，我們二人摔倒在地上，我是合
    法逮捕現行犯，且為正當防衛，並無傷害告訴人的意思，告訴人是掙扎的時候受
    傷云云。經查：
(一)按正當防衛以遇有現在不法之侵害為前題，被告既執前揭情詞辯解，從而，本院
    首應審究者，乃告訴人究竟有無於前揭時、地破壞被告車輛雨刷之行為。被告指
    稱告訴人破壞其車輛雨刷一事，雖經告訴人否認，惟被告於上開時地，與告訴人
    發生肢體衝突，並隨即通知鄰長張秋海、里長朱德福到場，又請其家人拍照存證
    等情，業經證人張秋海、朱德福於原審到庭證述屬實，並有現場照片附卷可稽，
    若被告未有確實之證據，衡情當不致於清晨六時許，即勞煩眾人到場為其見證。
    雖告訴人陳稱：當時係在該處散步云云，惟事發地點停放許多車輛，並無適宜行
    人通行之道路，且告訴人係在兩車停放之間，為被告制伏，有照片可參，告訴人
    之行徑確屬可疑，參以被告與告訴人間宿有嫌隙，為其二人所自承，告訴人為報
    復被告而趁機折損其車輛雨刷，亦與常情無違。此外，被告車子雨刷確實有遭毀
    損之情形，復有照片多張附卷可按，足證被告辯稱：案發當時，告訴人正破壞其
    車輛雨刷等語，應可採信。
(二)次按對於現在不法之侵害，而出於防衛自己或他人權利之行為，固不予處罰，惟
    必以侵害尚在持續進行當中，如不法侵害尚未發生，或侵害已過去，自無正當防
    衛可言。又現行犯固不問何人均得逕行逮捕之，惟執行逮捕時，仍應注意被告之
    身體及名譽，刑事訴訟法第八十九條亦定有明文。被告因即時發現告訴人毀損其
    兩刷，而將告訴人逮捕並壓制在地上之事實，業據被告供認不諱，並有現場照片
    在卷可憑，被告於壓制告訴人之初，固合於正當防衛之要件。惟告訴人於破壞被
    告車子雨刷時，並未持有任何攻擊性之兇器，參以告訴人為年逾五十歲之婦人，
    而被告則為三十歲出頭之壯年，衡情被告若已留置在現場，告訴人應不致再有繼
    續毀損雨刷之行為，實無須將告訴人壓制在地上作為防衛其雨刷被毀損之手段，
    被告之防衛行為，顯然過當。
(三)被告係於案發當天清晨六時許，即發現告訴人毀損其雨刷，並隨即將告訴人壓制
    在地上，為被告所是認，並經證人張秋海、朱德福到庭證稱其等係分別於六時五
    分及六時十分到達現場，均尚看見被告將告訴人壓制在地上等語，證人張秋海並
    證稱：被告一直壓制告訴人直到告訴人的女兒到現場，當時大概六點二十分等語
    。證人即告訴人之子陳琦於原審亦證述：我到現場時碰到鄰長，．．．．．我問
    鄰長是否有報警，鄰長說有，我拜託被告先放開我母親，被告說不可以，要等警
    察來處理，等了十分鐘左右，警察還沒來，我再打電話到埤頂派出所報警，我打
    完電話到現場時，被告已將我母親放開了等語，而高雄縣警察局一一○報案台受
    理鄰長張秋海報案之時間為六點十九分，並於六點三十三分由回報人員通知埤頂
    派出所派員處理，埤頂派出所始於六點三十五分通知線上巡邏員警李泰明前往處
    理等情，有高雄縣警察局九十年六月十五日高警勤字第二○九五三號函附之高雄
    縣警察局一一○報案台中心受理各類案件紀錄表及高雄縣警察局鳳山分局埤頂派
    出所受理各類案件紀錄表各一份在卷可稽，參以證人即當天前往處理本案之員警
    李泰明證稱：「到現場時已經是早上七點之後。」，從而被告應係在警察到達現
    場之前，約在六時二十分至三十分許間，將告訴人放開。被告壓制告訴人之期間
    ，告訴人對被告車輛之侵害，已成過去，揆諸前揭說明，被告事後持續壓制被告
    ，尚難認係主張正當防衛之行為。
(四)被告另以逮捕現行犯等詞置辯，惟被告既與告訴人熟識，且事後鄰長及里長均已
    分別趕到現場並已拍照存證，被告實無任何理由繼續壓制告訴人，被告逮捕告訴
    人之手段，顯未注意告訴人之身體，其繼續壓制告訴人，難認無傷害告訴人之故
    意。惟被告意在逮捕告訴人，應無妨害告訴人自由之犯意，尚難認係妨害告訴人
    自由。此外，告訴人所受之傷害，復有高雄榮民醫院診斷證明書一紙在卷可佐，
    參以告訴人受傷之情形為「雙手瘀血、左肩鎖骨脫位、胸骨壓挫傷」，顯係因被
    告長時間捉住告訴人之雙手在其胸前交叉，並強壓制在地上所造成，是被告之行
    為與告訴人所受傷害間，顯具有相當因果關係。綜上所述，本件事證明確，被告
    傷害犯行洵堪認定。
二、核被告所為，係犯刑法第二百七十七條第一項之傷害罪。被告犯罪事證既明，原
    審法院依據刑法第二百七十七條第一項、第二十三條但書、第七十四條第一款、
    第四十一條第一項，罰金罰緩提高標準條例第一條前段、第二條規定，並審酌被
    告最初係因防衛自己之權利，始造成告訴人傷害，惟其防衛行為過當，應依法減
    輕其刑，另告訴人受傷之情況非重，惟被告尚未與告訴人達成和解，且本件亦有
    可歸責於告訴人之因素等一切情狀，量處拘役伍拾日，並諭知以參佰元折算壹日
    之易科罰金折算標準，又敘明被告前未曾受有期徒刑以上刑之宣告（此有台灣高
    等法院被告全國前案紀錄表及台灣高雄地方法院檢察署刑案資料查註紀錄表各一
    份在卷可憑），其因一時失慮，偶罹刑典，經此刑之宣告後，應知警惕而無再犯
    之虞，因認暫不執行其刑為當，予以宣告緩刑貳年，用啟自新。認事用法核無不
    合，量刑亦稱允妥。原審檢察官循告訴人請求提起上訴，並指摘原判決未論處被
    告妨害自由之犯行，且為緩刑之諭知，量刑過輕，被告上訴意旨否認犯罪，均為
    無理由，均應予駁回。
據上論斷，應依刑事訴訟法第三百六十八條，判決如主文。
本案經檢察官朱文彬到庭執行職務。
中    華    民    國      九十      年      十一      月     十三   日
                              臺灣高等法院高雄分院刑事第六庭
                                  審判長法官  王憲義
                                        法官  張意聰
                                        法官  范惠瑩
右正本證明與原本無異。
不得上訴。
                                      書記官  馬蕙梅
中    華    民    國      九十      年      十一      月    十九    日
附錄論罪科刑法條：
中華民國刑法第二百七十七條
 (普通傷害罪)
傷害人之身體或健康者，處三年以下有期徒刑、拘役或一千元以下罰金。
犯前項之罪因而致人於死者，處無期徒刑或七年以上有期徒刑；致重傷者
，處三年以上十年以下有期徒刑。
                                                                        Ｄ


司法院資訊處製作；財團法人民間司法改革基金會備份。
